【裁判字號】    99,上訴,358
【裁判日期】    990608
【裁判案由】    違反槍砲彈藥刀械管制條例
【裁判全文】
臺灣高等法院臺南分院刑事判決         99年度上訴字第358號
上  訴  人  臺灣臺南地方法院檢察署檢察官
被      告  乙○○
            甲○○
共 同 指定
辯  護  人  本院公設辯護人丙○○
上列上訴人因被告等違反槍砲彈藥刀械管制條例案件，不服臺灣
臺南地方法院98年度訴字第536號中華民國99年1月22日第一審判
決（起訴案號：臺灣臺南地方法院檢察署97年度偵字第3321號）
，提起上訴，本院判決如下：
    主  文
原判決關於甲○○部分撤銷。
甲○○未經許可持有可發射子彈具殺傷力之槍枝，處有期徒刑壹
年拾月，併科罰金新臺幣拾萬元，罰金如易服勞役，以新臺幣壹
仟元折算壹日，緩刑伍年，緩刑期間付保護管束；並應依檢察官
之命令向國庫支付新臺幣拾萬元，及向指定之政府機關、政府機
構、行政法人、社區或其他符合公益目的之機構或團體提供肆拾
小時之義務勞務；扣案如附表編號一所示之改造手槍壹枝（含彈
匣壹個，槍枝管制編號0000000000號）及如附表編號二所示之子
彈顆均沒收。
其他上訴駁回。
    事  實
一、甲○○因其子乙○○之前女友梁雅意於民國（下同）96年年
    底某日來電告知，梁女在高雄縣阿蓮鄉○○村○○路135巷
    48號其住處整理衣櫥時，發現具殺傷力之仿WALTHER廠之改
    造手槍1支（槍枝管制編號：0000000000號，含彈匣1個）及
    改造子彈5顆，認為上開槍彈係乙○○所有，因聯絡不上乙
    ○○，遂詢問甲○○如何處理。甲○○因誤以為上開改造手
    槍1枝（含彈匣1個）及子彈5顆為乙○○所有，遂告知梁雅
    意將上開改造手槍、彈匣及子彈交予其處理。梁雅意遂於96
    年年底某日將上開改造手槍、彈匣及子彈交付甲○○，甲○
    ○竟基於持有該改造手槍、子彈之犯意，收受後放置在臺南
    市○區○○路485巷21號8樓之3住處陽台之謝籃內，未經許
    可而持有之。嗣經警於97年2月16日11時45分許，持臺灣臺
    南地方法院核發之搜索票，至臺南市○區○○路485巷21號8
    樓之3搜索而當場查獲，並扣得上開具殺傷力之改造手槍1枝
    （含彈匣1個）、改造子彈5顆（嗣經鑑定時試射2顆後，剩3
    顆）。
二、案經臺南市警察局第六分局報告台灣台南地方法院檢察署檢
    察官偵查起訴。
    理  由
甲、證據能力部分：
一、按被告以外之人於審判外之言詞或書面陳述，除法律有規定
    者外，不得作為證據，刑事訴訟法第159條第1項定有明文，
    查證人甲○○於警詢之證述，係被告乙○○以外之人於審判
    外之陳述，而被告乙○○不同意作為證據，且亦查無刑事訴
    訟法第159條之2所示「具有較可信之特別情況，且為證明犯
    罪事實存否所必要」之回復證據能力之外部情況要件，是前
    揭證人甲○○於警詢之證述，應不得採為認定被告乙○○犯
    罪之證據。
二、依司法院釋字第582號解釋，共同被告於被告案件係證人，
    法院應踐行人證之法定調查程序，始具有證據能力。是共同
    被告對於其他共同被告之案件，為被告以外之第三人，本質
    上屬於證人，為確保被告對於證人之詰問權，應使共同被告
    立於證人之地位而為具結陳述，並接受被告之詰問，該共同
    被告之陳述始得作為認定被告犯罪事實之基礎（最高法院96
    年台上1677號、97年台上字1874號、1373號判決意旨可參）
    。是本案共同被告甲○○業經辯護人聲請傳訊為證人，若經
    具結並進行詰問，依上開說明，甲○○於97年2月16日、97
    年6月10日、97年10月23日、98年1月22日偵查中以被告身分
    所為之陳述，仍有證據能力。
三、按被告以外之人於審判外之言詞或書面陳述，除法律有規定
    者外，不得作為證據；而於偵查中向檢察官所為之陳述，除
    顯有不可信之情況者外，得為證據，刑事訴訟法第159條第1
    項、第159條之1第2項分別定有明文。證人梁雅意於偵查中
    經具結所為證言，固屬被告以外之人於審判外之言詞陳述，
    惟查無顯不可信之情形，依上開規定，自有證據能力。
乙、撤銷改判部分（即被告甲○○部分）：
一、訊據被告甲○○上開犯罪事實迭於警詢、原審偵審中及本院
    審理時均承認不諱，核與證人梁雅意於檢察官訊問時結證相
    符，並有改造手槍1枝（含彈匣1個，槍枝管制編號：000000
    0000號）、子彈5顆（係金屬彈殼組合直徑8.0加減0.5mm金
    屬子彈，其中2顆經試射僅餘彈殼）扣案可稽，而上開改造
    手槍及子彈經鑑定後，其鑑定結果分別見於附表編號1、2所
    示，認具有殺傷力，且屬於槍砲彈藥刀械管制條例所列其他
    可發射子彈具有殺傷力之槍枝及子彈，有內政部警政署刑事
    警察局97年4月9日刑鑑字第0970029489號函在卷可稽（見偵
    卷第60至62頁），此乃鑑定機關本於專業知識包含科學方法
    檢驗所得結論，當可憑信。此外，復有臺南市警察局第六分
    局搜索扣押筆錄及扣押物品目錄表在卷可憑（見偵卷第45至
    47頁），故被告甲○○上開自白與事實相符，可以採信。本
    件事證明確，被告甲○○上開犯行，洵可認定。
二、核被告甲○○所為，係犯槍砲彈藥刀械管制條例第8條第4項
    未經許可持有可發射子彈具殺傷力之改造手槍罪，及同條例
    第12條第4項之未經許可持有子彈罪。被告甲○○同時持有
    改造手槍及子彈之行為，屬一行為觸犯數罪名之異種想像競
    合犯，應依刑法第55條前段規定，從一重依持有改造手槍罪
    處斷。另持有槍、彈罪，其持有之繼續，為行為之繼續，而
    非狀態之繼續，附為說明。另按刑法第59條規定，犯罪之情
    狀顯可憫恕者，得酌量減輕其刑，同法第57條規定，科刑時
    應審酌一切情狀，尤應注意下列事項（共10款）為科刑輕重
    之標準，兩條適用上固有區別，惟所謂「犯罪之情狀」與「
    一切情狀」，並非有截然不同之領域，於裁判上審酌其刑時
    ，應就犯罪一切情狀（包括第57條所列10款事項），予以全
    盤考量，審酌其犯罪有無可憫恕之事由，以為判斷，故適用
    第59條酌量減輕其刑時，並不排除第57條所列10款事由之審
    酌，惟其程度應達於確可憫恕，始可予以酌減（最高法院70
    年度第6次刑事庭長會議決議要旨參照）。查被告甲○○於
    案發時已是62歲之齡，素行尚好，未曾有犯罪前科紀錄，有
    臺灣高等法院被告前案紀錄表附卷可按，且偶犯本罪，並未
    持之另犯他罪，亦非擁槍自重，恃槍為非作歹之徒，本院審
    諸被告甲○○所為，雖屬於法有違，自應接受刑事懲罰，然
    考量前開情事，認非無顯可憫恕之情狀，若量處持有改造手
    槍之法定最低度刑之有期徒刑3年，實嫌過重，仍有法重情
    輕之憾，足以引起一般之同情，乃依刑法第59條規定，酌減
    其刑。
三、原審審理結果，認被告甲○○罪證明確，而予論罪科刑，固
    非無據。惟查：(1)被告甲○○於本案係犯未經許可持有可發
    射子彈具殺傷力之槍枝及子彈罪，並非犯販賣改造手槍未遂
    罪，原判決竟載為「若量處販賣改造手槍未遂之法定最低刑
    度有期徒刑2年6月，實嫌過重，仍有法重情輕之憾，足以引
    起一般之同情，乃依刑法第59條規定，酌減其刑」（見原判
    決第4頁第9-11行），且於據上論斷欄復贅引槍砲彈藥刀械
    管制條例第12條第5項（未遂犯）之條文，即有未當。(2)按
    「受2年以下有期徒刑、拘役或罰金之宣告，而有下列情形
    之一，認以暫不執行為適當者，得宣告2年以上5年以下之緩
    刑，其期間自裁判確定之日起算：一未曾因故意犯罪受有期
    徒刑以上刑之宣告者。二前因故意犯罪受有期徒刑以上刑之
    宣告，執行完畢或赦免後，5年以內未曾因故意犯罪受有期
    徒刑以上刑之宣告者。」，刑法第74條第1項定有明文。即
    宣告緩刑之期間可選擇2年至5年，自應按其宣告刑之長短或
    重輕而定其緩刑為幾年。查本案原審對被告甲○○量處有期
    徒刑1年10月、併科罰金新臺幣10萬元，竟僅宣告緩刑3年，
    尚難認係允洽。檢察官以原判決依刑法第59條予以酌減其刑
    為不當，提起上訴請求撤銷改判云云，固不足採，然原判決
    此部分，既有上開不當，自屬無可維持，應由本院予以撤銷
    改判，以期適法。爰審酌本件被告甲○○無犯罪前案紀錄，
    素行尚佳、犯罪動機、目的、手段，僅單純持有槍彈，並未
    供另犯他案及被告坦承犯行等一切情狀，量處有期徒刑1年
    10月、併科罰金新臺幣10萬元，就併科罰金部分，諭知易服
    勞役之折算標準。又被告甲○○前未曾受罪刑宣告，業見前
    述，其犯後承認犯行，深具悔意，足認其因一時失慮致罹刑
    典，經此教訓，當知警惕而無再犯之虞，本院綜核其情，認
    為所受宣告之刑以暫不執行為適當，併予宣告緩刑5年，以
    啟自新，並依刑法第93條第1項第2款之規定，併予宣告被告
    甲○○於緩刑期間付保護管束，俾能由觀護人予以適當督促
    ，以期符合本件緩刑目的。又為予以警惕，並依刑法第74條
    第2項第4款之規定，命被告甲○○應依檢察官之命令向國庫
    支付10萬元，及依刑法第74條第2項第5款之規定，命被告甲
    ○○向政府機關、政府機構、行政法人、社區或其他符合公
    益目的之機構或團體公益團體、地方自治團體或社區提供40
    小時之義務勞務。另扣案如附表所示具有殺傷力之改造手槍
    1枝及子彈3顆，屬違禁物，依刑法第38條第1項第1款、第2
    項之規定併宣告沒收。末按物之能否沒收，應以裁判時為準
    ，扣案如附表編號2所示業經試射之子彈2顆，於試射後，僅
    剩餘彈殼，已失子彈結構及性能，不具殺傷力，自非屬違禁
    物，不予宣告沒收。
丙、上訴駁回部分（即被告乙○○部分）：
一、公訴意旨以：被告乙○○於96年7月5日前之不詳時間，自不
    詳處所取得具殺傷力之仿WALTHER廠之改造手槍（槍枝管制
    編號000000000 0號）1枝、彈匣1個及子彈5顆，即未經許可
    持有之，並放置在不知情之同居女友梁雅意位在高雄縣阿蓮
    鄉○○村○○路135巷48號住處。嗣於96年7月5日2人分手後
    某日，梁雅意整理上址衣櫥時始發現上開改造手槍、彈匣及
    子彈，梁雅意甚感不安，因聯絡不上乙○○，遂致電乙○○
    之母甲○○告知上情，並詢問甲○○如何處理，甲○○因知
    上開改造手槍、彈匣及子彈為乙○○所有，遂主動告知梁雅
    意將上開改造手槍、彈匣及子彈交予其處理，甲○○收受後
    放置在臺南市○區○○路485巷21號8樓之3住處陽台，亦未
    經許可持有。嗣經警於97年2月16日11時45分許，持臺灣臺
    南地方法院核發之搜索票，至臺南市○區○○路485巷21號8
    樓之3搜索而當場查獲，並扣得上開具殺傷力之改造手槍1枝
    、彈匣1個、子彈5顆。因認被告乙○○涉犯槍砲彈藥刀械管
    制條例第8條第4項未經許可持有可發射子彈具殺傷力之改造
    手槍罪，及同條例第12條第4項之未經許可持有子彈罪，為
    一行為觸犯數罪名，請依從一重槍砲彈藥刀械管制條例第8
    條第4項論處云云。
二、按犯罪事實應依證據認定之，無證據不得認定犯罪事實，不
    能證明被告犯罪者，應諭知無罪之判決，刑事訴訟法第154
    條第2項、第301條第1項分別定有明文。又犯罪事實之認定
    ，應憑證據，如未能發現相當證據，或證據不足以證明，自
    不能以推測或擬制之方法，作為裁判基礎，最高法院40年臺
    上字第86號判例著有明文；且認定犯罪事實所憑之證據，雖
    不以直接證據為限，間接證據亦包括在內，然而無論直接證
    據或間接證據，其為訴訟上之證明，須於通常一般之人均不
    致有所懷疑，而得確信其為真實之程度者，始得據為有罪之
    認定，倘其證明尚未達到此一程度，而有合理之懷疑存在而
    無從使事實審法院得有罪之確信時，即應由法院為諭知被告
    無罪之判決，最高法院76年台上字第4986號判例可資參照。
    再檢察官對於起訴之犯罪事實，仍應負提出證據及說服之實
    質舉證責任，倘其所提出之證據，不足為被告有罪之積極證
    明，或其指出證明之方法，無從說服法院以形成被告有罪之
    心證，基於無罪推定之原則，自應為被告無罪判決之諭知，
    有最高法院92年度台上字第128號判例可參。
三、公訴人認被告乙○○涉有上揭罪嫌，無非係以被告乙○○之
    供述、共同被告甲○○之供述、證人梁雅意之證述、扣案改
    造手槍1枝、子彈5顆（經鑑定試射後剩餘3顆）、槍彈鑑定
    書、現場照片10張為主要論據。訊據被告乙○○則堅決否認
    涉有上開犯行，辯稱：上開槍彈並非伊所有，係梁雅意要嫁
    禍於伊等語。
四、經查：
  (一)查甲○○與被告乙○○係母子關係，於案發時，被告乙○○
    並未與甲○○同住於受搜索之地點臺南市○區○○路485巷
    21號8樓之3，而甲○○係於96年年底某日自梁雅意處收受上
    開槍彈後，即打電話詢問被告乙○○，詢問上開槍彈是否伊
    所有，被告乙○○否認係伊所有，甲○○遂將上開槍彈繼續
    放在其住處陽台之謝籃內，打算要還給證人梁雅意，但是因
    聯絡不上梁雅意，所以一直沒有處理，被告乙○○於97年2
    月間過年期間回到證人甲○○住處，確實有詢問上開槍彈處
    理了沒有，證人甲○○謊稱已經處理了，被告乙○○自始至
    終均沒有看到扣案之槍彈等語，業據證人即共同被告甲○○
    於檢察官偵查中及原審審理時證述綦詳（見偵卷第83頁、原
    審卷第125-127頁）。被告乙○○既已向甲○○否認上開槍
    彈係伊所有，亦未將上開槍彈帶走，而警方搜索之處所係甲
    ○○藏放槍彈之處所，並非被告乙○○之住所，尚難僅憑甲
    ○○收受上開槍彈，遽認被告乙○○曾持有上開槍彈。
  (二)證人梁雅意雖證稱：上開槍彈係於96年7月5日後在伊老家高
    雄縣阿蓮鄉○○村○○路135巷48號伊房間裡衣櫥上方空箱
    裡尋得，而該空箱係被告乙○○之前與伊同居在該房間時被
    告乙○○用來裝衣服之箱子，其發現槍彈時，箱子是空的，
    僅有裝有上開槍彈之黃色紙袋而已等語（見原審卷第77、87
    頁）；復證稱：伊與被告乙○○交往期間，曾先後在台南市
    ○○路、高雄縣阿蓮鄉伊之老家、台南縣永康市○○路、台
    南市○○路、台南市○○○路等處同居，被告乙○○搬離高
    雄縣阿蓮鄉之後，並無該處大門鑰匙，被告乙○○分手後曾
    要求回到高雄阿蓮家中拿東西，但伊並未同意等語（見原審
    卷第76、83、84頁）。由上開證人梁雅意之證述可知，證人
    梁雅意係在被告乙○○搬離高雄縣阿蓮鄉住處後，始在乙○
    ○曾用來裝衣服之箱子中發現上開槍彈，而發現該槍彈時，
    該箱子是空的，僅放置包有上開槍彈之黃色紙袋而已，衡諸
    常情，縱使該空箱子確實是被告乙○○所有，因被告乙○○
    於搬離高雄縣阿蓮鄉梁雅意之住處後，因其手中並無該屋鑰
    匙，且證人梁雅意亦不同意被告回去，則被告乙○○確無法
    再回該屋；若上開槍彈確實係被告乙○○藏放在上開空箱中
    ，則被告乙○○唯一藏槍之時機應係與梁雅意在同居於上開
    住處之期間所為，然被告乙○○若確實持有上開槍彈，於搬
    家時，焉會將其他衣物拿走，而獨留應隨身帶走之違禁物槍
    彈？況查，依台南巿警察局證物採證報告所載，本案查扣之
    槍、彈，並未查獲可資比對之指紋，有台南巿警察局第六分
    局於97年2月20日檢送檢察官之上開採證報告附卷可佐（見
    偵查卷第63-64頁）。從而，扣案槍彈證人梁雅意既證稱係
    於被告乙○○搬離後始發現，而有上開與常情不合之情狀，
    即不足以證明扣案槍彈係被告乙○○所持有。
  (三)又證人梁雅意另證稱：其在台南巿長榮路與被告二人同居處
    所，曾見過被告乙○○因酒後與人吵架而持有該槍等語（見
    原審卷第81、82頁）。然為被告乙○○所否認，辯稱：扣案
    之手槍不是伊的，伊只看過類似的，是伊前女友梁雅意的。
    在96年7、8月間在關廟鄉伊與朋友經營之小吃部內，因客人
    在店內起衝突，她就拿槍出來嚇客人，當時被伊把它打掉。
    那把槍不是扣案這把槍等語（見偵查卷第52頁）。查被告乙
    ○○與證人梁雅意曾先後在台南市○○路、高雄縣阿蓮鄉梁
    雅意老家、台南縣永康市○○路、台南市○○路、台南市○
    ○○路等處同居，已如前述，縱使證人梁雅意確實見過被告
    乙○○在長榮路住處持有槍支，但因被告乙○○係在離開高
    雄縣阿蓮鄉之後始居住在台南市○○路住處，一於離開高雄
    縣阿蓮鄉之後已無機會再回去，又何能將持有之槍枝藏放在
    高雄縣阿蓮鄉之房間內？從而，證人梁雅意所見過之槍枝，
    尚難認定係本件扣案之改造手槍。
五、綜上所述，公訴人所提出之證據方法，就被告乙○○涉有上
    揭公訴意旨所指犯行，其證明尚未達於通常一般人均不致有
    所懷疑，得確信其為真實之程度，此外，復查無其他積極證
    據足認被告乙○○有何公訴意旨所指之犯行，揆諸前開規定
    及判例意旨，既不能證明被告乙○○之犯罪，自應對被告乙
    ○○為無罪之判決。原判決因而對被告乙○○為無罪判決之
    諭知，本院經核，原判決並無違誤，檢察官仍持陳詞指摘原
    判決為不當，並不可採，其上訴應予駁回。
據上論斷，應依刑事訴訟法第368條、第369條第1項前段、第364
條、第299條第1項前段，槍砲彈藥刀械管制條例第8條第4項、第
12條第4項，刑法第11條前段、第55條前段、第59條、第42條第3
項前段、第74條第1項第1款、第2項第4款、第5款、第93條第1項
第2款、第38條第1項第1款，判決如主文。
本案經檢察官林炎昇到庭執行職務。
中    華    民    國    99    年     6    月     8    日
                  刑事第一庭    審判長法  官  茆臺雲
                                      法  官  蔡長林
                                      法  官  王明宏
以上正本證明與原本無異。
檢察官及甲○○如不服本判決應於收受送達後10日內向本院提出
上訴書狀，其未敘述上訴理由者，並得於提起上訴後10日內向本
院補提理由書（均須按他造當事人之人數附繕本）「切勿逕送上
級法院」。
                                      書記官  黃全忠
中    華    民    國    99    年    6     月    8     日
附錄本件論罪科刑法條：
槍砲彈藥刀械管制條例第8條：
未經許可，製造、販賣或運輸鋼筆槍、瓦斯槍、麻醉槍、獵槍、
空氣槍或第4條第1項第1款所定其他可發射金屬或子彈具有殺傷
力之各式槍砲者，處無期徒刑或5年以上有期徒刑，併科新臺幣1
千萬元以下罰金。未經許可，轉讓、出租或出借前項所列槍枝者
，處5年以上有期徒刑，併科新臺幣1千萬元以下罰金。
意圖供自己或他人犯罪之用，而犯前二項之罪者，處無期徒刑或
7年以上有期徒刑，併科新臺幣1千萬元以下罰金。
未經許可，持有、寄藏或意圖販賣而陳列第1項所列槍枝者，處3
年以上10年以下有期徒刑，併科新臺幣700萬元以下罰金。
第1項至第3項之未遂犯罰之。
槍砲彈藥刀械管制條例第12條：
未經許可，製造、販賣或運輸子彈者，處1年以上7年以下有期徒
刑，併科新台幣500萬元以下罰金。
未經許可，轉讓、出租或出借子彈者，處6月以上5年以下有期徒
刑，併科新台幣300萬元以下罰金。
意圖供自己或他人犯罪之用，而犯前二項之罪者，處3年以上10
年以下有期徒刑，併科新台幣700萬元以下罰金。
未經許可，持有、寄藏或意圖販賣而陳列子彈者，處5年以下有
期徒刑，併科新台幣300萬元以下罰金。
第1項至第3項之未遂犯罰之。
附表：
┌──┬───────┬────────────────────────┐
│編號│槍彈          │鑑定文號及鑑定結果                              │
├──┼───────┼───────┬────────────────┤
│一  │改造手槍1枝（ │(1)文號：內政部警政署刑事警察局97年4月9日刑鑑字第│
│    │含彈匣1個，槍 │  0970029489號函（見偵卷第60至64頁）。          │
│    │枝管制編號：  │(2)鑑定結果：認係改造手槍，由仿WALTHER廠PPK/S型半│
│    │0000000000號）│  自動手槍製造之槍枝，換裝土造金屬槍管而成，擊發│
│    │              │  功能正常，可供擊發適用子彈使用，認具殺傷力。  │
├──┼───────┼────────────────────────┤
│二  │子彈3顆       │(1)文號：同編號一。                              │
│    │（已試射2顆） │(2)查獲5顆，認均非係制式子彈，由金屬彈殼組合直徑 │
│    │              │  8.0加減0.5mm金屬彈頭而成，採樣2顆試射，均可擊 │
│    │              │  發，認具殺傷力。                              │
└──┴───────┴────────────────────────┘

司法院資訊處製作；財團法人民間司法改革基金會備份。
